臺灣士林地方法院民事判決　九十年度訴字第三四七號
　　原　　　告　俊華電子企業股份有限公司
　　法定代理人　己○○
　　被　　　告　台灣德信海空運承攬股份有限公司
　　法定代理人　乙○○
　　被　　　告　鐵行渣華股份有限公司
　　法定代理人　甲○○
　　　　　　　　丙○○
　　被　　　告　新隆儲運股份有限公司
　　法定代理人　戊○○
　　訴訟代理人　丁　○
右當事人間損害賠償事件，本院判決如左
    主      文
原告之訴及假執行之聲請均駁回。
訴訟費用由被告負擔。
    事　　  實
甲、原告方面：
一、聲明：
  (一)先位聲明：
  1.被告台灣德信海空運承攬股份有限公司（下稱台灣德信公司）與被告鐵行渣華股
    份有限公司（下稱鐵行渣華公司）或被告新隆儲運股份有限公司（下稱新隆公司
    ）應連帶給付原告新台幣（下同）五十四萬八百八十九元，及自民國九十年元月
    十一日起至清償日止按年息百分之五計付之利息。
  2.請准供擔保宣告假執行。
  (二)第一備位聲明：
  1.被告台灣德信公司與被告鐵行渣華公司應各給付原告二十七萬四百四十四元正，
    被告新隆公司應給付原告新台幣五十四萬八百八十九元正，並均應給付自九十年
    元月十一日起至清償日止按年息百分之五計付之利息，前二者及後者中有為給付
    者，另一方被告就該已給付之範圍內，免再為給付。
  2.請准供擔保宣告假執行。
  (三)第二備位聲明：
    被告台灣德信公司或被告鐵行渣華公司或被告新隆公司應給付原告五十四萬八百
    八十九元正，及自九十年元月十一日起至清償日止按年息百分之五計付之利息。
二、陳述：
  (一)先位聲明部分：
　1.原告係生產電子產品，曾於八十九年十月間將汽車防盜器一批計有三十三件（下
    稱系爭貨物）交由被告台灣德信公司與鐵行渣華公司運送，原告接獲以台灣德信
    公司為名義人之通知後，即將系爭貨物報關，並於八十九年十月三十一日下午四
    時五十分依約定交至新隆公司。系爭貨物原訂同年十一月二日開航，惟於十一月
    六日被告鐵行渣華公司、台灣德信公司竟謂系爭貨物「因受象神颱風暴雨，導致
    物品淹水受潮」，無法運送，原告因此受有損害，爰依法請求被告等依訴之聲明
    負賠償責任。
  2.被告台灣德信公司與被告鐵行渣華公司均與原告成立運送關係而為共同運送人，
    且兩者間係相繼運送關係，對於系爭貨物之毀損應連帶負責：
  (1)原告與被告台灣德信公司間具有運送關係
  由原告所提台灣德信公司裝船通知之內容記載可證，若台灣德信公司與原告間未
    成立運送契約，則被告台灣德信公司何須通知原告交貨待運；又因系爭貨物損毀
    後，原告曾函被告台灣德信公司賠償，其雖主張系爭貨物毀損係因不可抗力所致
    而不願賠償，惟並不否認雙方之運送關係，且由被告制作之圖說亦可證明雙方具
    有運送關係。
  被告台灣德信公司以系爭貨物運送契約係採取「ＣＦＳ」運送條件，而否認與原
    告具有運送關係，並稱其非運送人；惟所謂「ＣＦＳ」係指「運送人」必須自行
    再將託運貨物併裝入櫃運送，則其有運送之意思更明，從而被告以此否認雙方有
    運送關係，或稱僅有承攬運送關係，顯有矛盾，自不足採信。
  (2)原告與被告鐵行渣華公司亦具有運送關係
　  新隆公司係鐵行渣華公司之代理人，代理鐵行渣華公司收受原告貨物後，交由鐵
    行渣華公司運送，並代替鐵行渣華公司出具事故證明單，故鐵行渣華公司既收受
    原告之系爭貨物並為運送，雙方自亦成立運送契約而具有運送關係。
  (3)按對於相繼運送，苟各運送人知其為通運之物（亦即所運之貨為相同者），未為
    保留而擔任全運程中之部分運送，使其負連帶責任，亦甚合乎平衡之原則，故被
    告二公司依其內部之關係，台灣德信公司應係分擔陸上部分之運送，鐵行渣華公
    司則分擔海上之運送，其二公司係屬相繼運送亦無不合，最高法院七十一年台上
    字第一八三七號判決意旨可參，則本件被告台灣德信公司與鐵行渣華公司自應依
    民法第六百三十七條對系爭貨物之毀損負連帶賠償責任。
  (4)被告新隆公司就系爭貨物之毀損既有重大過失而應負賠償責任，則被告台灣德信
    公司及鐵行渣華公司係託其收貨裝船者，依民法第二百二十四條之規定，對於新
    隆公司之行為即應負責。
  (5)綜上所述，被告台灣德信公司、鐵行渣華公司依民法第六百三十四條、最高法院
    四十九年台上字第七一三號判例意旨、民法第六百三十七條、第二百二十四條等
    規定，就系爭貨物之毀損自應負連帶賠償責任。
  3.被告新隆公司為倉庫營業人，亦為被告台灣德信公司及被告鐵行渣華公司之代理
    人，其就系爭貨物之毀損顯有重大過失，應負賠償責任：
　(1)依交通部中央氣象局中象參字第九一○二○一○號函說明可知，八十九年十月三
    十日中央氣象局早已發布颱風警報，並嚴加警告台灣北部極可能會發生豪雨，應
    提早防範因應，惟新隆公司於明知有颱風來襲且系爭貨物為電子零件猶收受原告
    貨品，復未為疏散貨品或作任何防範措施，此亦經證人高棟楨於庭訊時證述屬實
    ，依民法第六百十四條準用同法第五百九十條、第二百二十七條第一項、第二百
    二十六條第一項、第一百八十四條第一項前段、第二項等規定，被告新隆公司顯
    有重大過失，自應就系爭貨物之毀損負賠償責任。又其於颱風警報發布後猶收受
    原告之貨品，自係就颱風之風險已有考量，雖非不得謂為明示，惟依民法第一百
    五十三條第一項規定，顯已默示願對颱風造成之損害負責，故被告自不得再以颱
    風因素主張免責，最高法院二十八年滬上字第二四六號判例意旨可參，則被告新
    隆公司更應就系爭貨物負損害賠償責任。
　(2)被告就系爭貨物之毀損，若係颱風所造成既願負責，則舉重以明輕，若非颱風所
    造成，其更須負賠償責任，自不待言；至被告所引諸多判決與本件情形迥然不同
    ，自不能相提並論。
  4.系爭貨物確已無殘餘價值：
    按系爭貨物確係已泡水受損，完全無商業殘餘價值，業經永霖公證有限公司出具
    證明及原告之廠長高金德到庭證述屬實。
  5.被告應給付之金額：
　(1)被告台灣德信公司及被告鐵行渣華公司部份
　依民法第六百三十八條第一項之規定，運送物有毀損者，其損害賠償額，應依其
    應交付時之目的地之價值計算之，依此謹列出各項所毀損物品之機種及其價格（
    以其目的地價值之美金計），及數量合計一萬六千零九十五美元，以一美元兌換
    新台幣三十二點三八五元計算，約折合新台幣五十二萬一千二百三十六元。
　又原告為查明損害情形，委請永霖公證公司調查支出費用四千三百零五元、勝和
    報關行之報關費一千七百二十元、伍祥貨運公司卡車費來回共一千六百二十八元
    ，另原告雇用之人員花費時間勞力處理約一萬二千元；經加計前項之五十二萬一
    千二百三十六元，總計為五十四萬零八百八十九元。
　(2)被告新隆公司部份
    依民法第二百二十六條、民法第一百八十四條第一項前段、第二項規定，其須負
    損害賠償責任，爰請求與上開同額即五十四萬零八百八十九元之賠償。
  (二)第一備位聲明部份：
　　被告台灣德信公司、鐵行渣華公司係共同運送人，惟如不適用民法第六百三十七
    條之規定負連帶責任者，依同法第二百七十一條規定，數人負同一債務而其給付
    可分者，除法律另有規定或契約另有訂定外應各平均分擔，故其二人應平均分擔
　　原告所受之損害。至被告新隆公司係依同法第二百二十六條第一項負賠償責任，
　　並與被告台灣德信公司、鐵行渣華公司負不真正連帶債務，則情形不變，故如被
　　告台灣德信公司及鐵行渣華公司或新隆公司不論前二者或後者為清償者，他方於
　　該給付之範圍內，自免再為給付，爰請求判決如第一備位聲明。
  (三)第二備位聲明部份：
  1.如認被告台灣德信公司係承攬運送人，但因其指定被告新隆公司代為收貨，仍有
    民法第二百二十四條規定之適用；而被告新隆公司係於颱風警報發布後猶收受原
    告之貨品，且未做任何防範措施，致原告之貨品遭受毀損，係與原告約定縱有颱
    風仍願負損害賠償責任，則被告台灣德信公司自應負其責任；故被告台灣德信公
    司即應依民法第六百六十一條及依第六百六十五條準用第六百三十八條第一項、
    第三項之規定負損害賠償責任。
  2.至鐵行渣華公司則係實際運送人，亦係以被告新隆公司為其收貨裝船運送，對被
    告新隆公司於發布颱風警報後，猶收受原告之貨品，裝船運送，係與原告約定縱
    有颱風仍願負賠償責任，被告鐵行渣華公司依民法第二百二十四條之規定，自亦
　　應負責，故被告鐵行渣華公司即應依同法第六百三十四條、六百三十八條第一項
　　、第三項負賠償責任。
  3.被告新隆公司依前述，則係依民法第二百二十六條第一項、第一百八十四條規定
    負賠償責任。
  4.被告應給付之金額，亦均同前開之計算方式，被告應負責之法律關係雖有不同，
    惟其給付相同，亦屬不真正連帶債務，爰請求判決如第二備位聲明。
  (四)綜上所述，被告就系爭貨物之毀損應負損害賠償責任，爰請求判決如訴之聲明。
乙、被告台灣德信海空運承攬股份有限公司、鐵行渣華股份有限公司方面：
一、聲明：
  (一)原告之訴駁回。
  (二)如受不利判決，被告願供擔保，請准宣告免為假執行。
二、陳述：
  (一)原告主張被告鐵行渣華公司與被告台灣德信公司為「共同運送人」，應負民法第
    六百三十七條規定之連帶損害賠償責，洵屬無據：
  1.依民法第六百三十七條規定之立法理由及最高法院七十一年度台上字第一八三七
    號民事判決意旨可知，民法第六百三十七條規定之所謂「相繼運送人」，乃指貨
    物非由單一運送人獨自負責運送，如Ａ港至Ｂ港屬甲運送人負責，Ｂ港至Ｃ港
    屬乙運送人負責是。然本件系爭貨物之運送並無複數運送人參與實際運送過程，
    僅係被告台灣德信公司與另一被告鐵行渣華公司間有輾轉委託運送之關係而已，
    並非立於相繼運送人地位，自不得適用民法第六百三十七條之規定。
  2.按民法第二百七十二條規定，連帶債務以法律明文規定者或當事人明示同意者為
    限。本件運送並無適用民法第六百三十七條規定之依據已如前述，且原告復未證
    明運送契約中有任何明示之約定，故原告主張被告應負連帶賠償之責，顯屬無據
    。
  (二)原告與被告台灣德信公司間確為承攬運送契約關係：
  1.被告台灣德信公司本身並未擁有商船，該公司之業務，乃是以自己之名義與託運
    人訂立契約，而另覓擁有船舶之運送人來運送貨物，以此為營業而受有報酬，即
    民法第六百六十條所定之承攬運送人。依同法第六百六十一條之修正理由可知，
    承攬運送人與運送人所負之責任不同，前者為中間責任，後者為事變責任。而承
    攬運送人既不自為運送，則與運送有關事項，並非其所能完全掌握，自不應令其
    負注意義務，亦即對運送有關之事項，承攬運送人不負責任。
  2.因此，承攬運送人對於運送人之選定等與承攬運送有關事項，若未怠於注意，則
    對運送物之毀損、滅失，自無需負責。被告台灣德信公司選定之實際運送人鐵行
    渣華公司，乃一國際知名之運送人，聲譽卓著，其對於運送人之選定，自未怠於
    注意，故對本案貨損之情形，應無損害賠償責任可言；縱使倉儲業者對貨物之處
    置有過失，惟由於倉儲業者係由實際運送人而非承攬運送人選定，承攬運送人指
    示託運人將系爭貨物送至倉儲業者處僅係為配合運送人之運送作業，且倉儲業者
    處理運送貨物係屬「與運送有關之事項」，依前開說明，此非承攬運送人所能掌
    握，故不論本案倉儲業者有無過失，承攬運送人即被告台灣德信公司均無需負擔
    損害賠償責任。
  (三)原告與被告鐵行渣華公司間亦無運送契約關係：
  1.被告鐵行渣華公司乃基於其與台灣德信公司間之運送契約，始為同意系爭貨物之
    收受並運送，非原告謂「收受並運送貨物，即會與貨物所有人另成立運送契約」
    。
  2.原告與台灣德信公司所成立之承攬運送契約，對於貨櫃裝載之方式，乃為「ＣＦ
    Ｓ」（container  freight station之簡稱），即託運人自行僱用他人，將託運
    貨物送到船方在出口地之貨櫃場，交由貨櫃場管理人員，將數個（或一個）託運
    人的貨物併裝於同一貨櫃，運往目的地之方式。因此，由託運人處將貨物送至貨
    櫃場，並非表示託運人與運送人間即因此成立另一陸上運送契約。又原告既自承
    負責實際將系爭貨物自行運送至新隆公司在先，嗣後又謂被告台灣德信公司係陸
    上運送人云云，根本前後矛盾，不可採信！
  (四)系爭貨物之毀損乃因不可抗力之天災所致，被告自無須負損害賠償責任：
  1.按所謂「不可抗力」，係指職務範圍外，人力所不能抗拒之事由而言；換言之，
    任何人縱加以最嚴密之注意，亦無法避免。
  2.象神颱風係數十年來襲擊基隆及汐止地區最嚴重之颱風，此次災害實為人力所不
　　能抗拒，當無可置疑；且依當時之報載可知象神颱風之洪水來勢凶猛，不但一般
　　居民措手不及，甚至連應有高度警覺之政府單位，亦無一倖免，顯非任何人可事
　　前預知其途徑及可能造成之損害。另依台灣高等法院九十年海商上字第四號民事
　　確定判決、台灣台北地方法院八十八年保險字第一一八號、八十八年海商字第卅
　　八號民事判決，均認定基隆河沿岸之淹水情形係屬「不可抗力」所致，在政府大
　　規模進行防洪整治工程之前，即便任何人加以最嚴密之注意，均無法避免貨損之
　　發生。且象神颱風侵台時所帶來之雨量遠高於八十七年瑞伯颱風之累計雨量，而
　　瑞伯颱風所造成之貨物損害賠償訴訟案，依前所述，各法院均認為應屬不可抗力
　　之天災所致，則相較於象神颱風之超高雨量，更證其屬不可抗力之天災無虞。
  3.退萬步言，縱鈞院認定被告等就系爭貨物應負運送契約之責任，惟系爭貨物之毀
    損既係因不可抗力之事由所致，依民法第六百三十四條但書之規定，被告等亦無
    需就系爭貨物之毀損負損害賠償責任。
  (五)原告主張「被告新隆公司於颱風警報發布後猶收受有原告之貨物，應足以構成默
    示的『願意就颱風所造成之損害為負責』之意思表示」云云，顯屬無據：
  1.何以發布颱風警報後，被告之注意義務會提升到「無過失責任」甚至「擔保責任
    」，依民事訴訟法第二百七十七條規定，原告欲主張任何有利於己之事實，均應
    詳為舉證，不得任意以無相關之事實率爾認定責任歸屬，故原告就所謂「特約」
    既無法舉證證明，應認原告此項主張不存在。
  2.況依原告之邏輯，被告新隆公司「收受貨物」若有過失，則原告自行送貨至被告
    新隆公司處亦應為「與有過失」始為合理！須知氣象局之颱風警報僅提供颱風風
    速、位置及方向之資訊，並無水患之資料，且其報導皆為概略性之預測，無法提
    供精準之資訊。此外，汐止地區水患之形成，據政府、學者及專家之分析，除雨
    量之多寡外，尚牽涉諸多複雜之因素，被告等僅從事運送倉儲業務，對颱風氣象
    及水患並非專業，如何可能預知該颱風水患之進程及大小而加以預防？原告所主
    張，顯與常情、常理不符，難以採信。
  (六)關於損害賠償額之計算，原告之主張亦無理由：
  1.民法第六百三十八條規定運送物毀損之損害賠償範圍，應依運送物「交付時目的
    地價值」為限，因此，民法第六百三十八條之規定既為同法第二百十六條之特別
    規定，原告對被告等請求以貨物之離岸價格作為貨物價值、及公證費用、通關費
    用等計算之損失，即屬依法無據。又原告所得請求之範圍，既僅限於系爭貨物「
    應交付時目的地價值」，則原告尚須就其依法所得請求之金額先行舉證；然均未
    見原告為之，顯與最高法院判例及法律規不符。
  2.原告主張被告應就「重大過失」對系爭貨物之毀損負責，亦屬無據：
    欲主張民法第六百三十八條第三項之規定而請求「其他損害」者，請求之人須就
    運送人之故意或重大過失負舉證之責，最高法院六十九年度台上字第七六一號判
    決意旨可參。然原告僅空言系爭貨物之毀損，係因被告之「重大過失」所致，卻
    未就此為任何舉證，其主張即不足採。
  3.原告無權請求返還卡車運費及勞力費用之支出：
    運送人之損害賠償責任範圍，法律原則上將之一律限定為目的地之市價已如前述
    ，而此項目的地價格，通常已計入運費及其他成本，故不許請求人於索賠時，再
    行請求賠償或返還運費，以不使其有二重得利。故本件原告一面請求被告等應賠
    償貨價之損失，又同時請求應退還卡車運費一千六百二十八元，及所謂人力費用
    約一萬兩千元，揆諸前揭說明，其請求即屬無據。
  4.原告僅單純表示主張請求之金額，從未就其計算依據或給付提出證明，實難採信
     。
  (七)綜上所陳，原告之主張顯無理由，於法不合爰請求判決駁回原告之訴。
丙、被告新隆儲運股份有限公司方面：
一、聲明：
  (一)原告之訴駁回。
  (二)如受不利之判決，願供擔保請准宣告免為假執行。
二、陳述：
  (一)本件象神颱風造成之災害確屬天災不可抗力，且被告已採取所有必要之防災措施
    ，善盡管理人之注意義務：
  1.象神颱風為過去十二年來汐止地區最大之颱風，中央氣象局之颱風警報並未確實
    預告豪雨之落點、大小、及是否應疏散，被告對氣象並非專業，如何預知？且當
    時台北縣政府、港務局及海關皆未因颱風要求被告停止作業。又颱風在極短之時
    間內即帶來巨大之雨量，造成基隆河潰堤，汐止地區淹水達三公尺，被告倉庫及
    貨櫃場淹水更達二百五十公分以上，有當時各大報之報導可證。而依各級法院之
    諸多裁判，亦皆認颱風為人力無法抗拒之天災，故象神颱風所造成之災害實非任
    何人所得事先預知，確屬天災不可抗力無虞。
  2.象神颱風來襲前，被告已依一定程序作業，採取必要之防颱措施，舉凡貨櫃移動
    、貨櫃與貨櫃間加鐵勾、重機械固定、倉間貨墊高、倉間排空墊板擋風等，更將
    儲存系爭貨物之倉庫進出口鐵門以重物抵住加強，以防強風或遭強風刮落之貨櫃
    撞擊毀損鐵門，各種防颱措施過程雖繁雜曠時，被告為維持公司聲譽亦竭盡所能
    徹底執行，並善盡管理人之注意義務，惟最後災害仍無法避免。
  (二)原告主張被告之出口倉地處基隆河邊，地勢低漥，實屬無稽之談：
    被告為財政部許可之合法倉儲業者，對於場地、倉庫等軟硬體設備，救急應變皆
    須合乎海關要求、管制，其並派員進駐監督；被告每一倉庫皆須依海關條例存放
    貨品，而被告之出口倉更處被告站裡高標地點，離基隆河最遠，原告所指顯屬無
    據。
  (三)原告主張被告貨櫃場未見沙包以防大水，亦不足採：
    大凡貨櫃場站之各個倉門皆是鐵捲門，被告亦不例外；被告公司每個倉庫有十八
    個門，每個門足以讓兩部車對駛，門與門相隔一百公分，則沙包如何置放？應堆
    置多高？此顯非防範之道，縱有所為亦屬多餘；且被告已採取其他必要之防災措
    施，實因該颱風風大雨驟，非人力所得防範抗拒。
  (四)原告就系爭貨物業已辦理退關，已得向國稅局申辦減免稅金，應已可獲得部份補
    償；且原告就系爭貨物既已提領，可見其尚有利用價值，否則原告何必多花費裝
    卸、運送等費用而為提領，原告主張系爭貨物已無利用價值，顯非事實。
  (五)綜上所述，原告主張為無理由，爰請求判決駁回原告之訴。
    理      由
一、原告起訴主張：原告於八十九年十月間，將汽車防盜器一批計有三十三件交由被
    告台灣德信公司與鐵行渣華公司運送，並於八十九年十月十八日接獲以台灣德信
    公司為名之通知，要求原告將系爭貨物交至被告新隆公司待運，原告即將系爭貨
    物報關，並於八十九年十月三十一日下午四時五十分許，依約定送至新隆公司。
    系爭貨物原預定同年十一月二日開航，惟延至同年十一月六日，被告鐵行渣華公
    司、台灣德信公司始通知原告，貨物已因象神颱風暴雨致物品淹水受潮而無法運
    送。嗣經原告委由永霖公證有限公司公證結果，系爭貨品已全部泡水受損，完全
    無商業殘值。被告德信公司、鐵行渣華公司為共同運送人，分別分擔路上、海上
　　運送，自應依民法第六百三十七條負連帶責任；又被告新隆公司為倉庫營業人，
　　因可歸責於新隆公司之事由致無法將系爭貨物返還原告，應依民法第二百二十七
　　條負不完全給付之責，且因該不完全給付無法補正，依同法第二百二十六條第一
　　項規定，及民法第一百八十四條第一項前段、第二項，被告新隆公司應就此負損
　　害賠償責任。為此依上述法律關係，分別請求被告台灣德信公司、鐵行渣華公司
　　連帶給付原告五十四萬八百八十九元，被告新隆公司亦應給付原告五十四萬八百
　　八十九元，及自九十年元月十一日起至清償日止按年息百分之五計付之利息。被
　　告台灣德信公司、鐵行渣華公司並應就上開債務，與被告新隆公司負不真正連帶
　　債務之責。又鈞院如認被告德信公司、鐵行渣華公司不適用民法第六百三十七條
　　規定負連帶責任，則依同法第二百七十一條規定，該被告二人亦應平均分擔，其
　　二人應平均分擔原告所受之損害，並就各自分擔之部分，與應負全部責任之被告
　　新隆公司負不真正連帶債務之責。再如認被告德信公司係承攬運送人，因其指定
　　被告新隆公司代為收貨，新隆公司為被告台灣德信公司之履行輔助人，於颱風警
　　報發布後猶收受原告之貨品，致原告貨品受損，台灣德信公司應依民法第六百六
　　十一條、第六百六十五條準用第六百三十八條第一、三項負損害賠償責任；鐵行
　　渣華公司係實際運送人，亦係以被告新隆公司為其收受貨物裝船運送，是被告鐵
　　行渣華公司依民法第二百二十四條規定，應就被告新隆公司之過失負責，亦應依
　　同法第六百三十四條、第六百三十八條第一、三項負賠償責任；被告新隆公司仍
　　應依民法第二百二十六條第一項負賠償責任，為此第二備位聲明請求被告臺灣德
　　信公司或被告鐵行渣華公司，或被告新隆公司應給付原告五十四萬八百八十九元
　　（不真正連帶債務關係）。
二、被告德信公司以：被告台灣德信公司本身並未擁有商船，僅為民法第六百六十條
    所規定之承攬運送人。又本件系爭貨物之運送並無複數運送人參與實際運送過程
    ，僅係被告台灣德信公司與另一被告鐵行渣華公司間有輾轉委託運送之關係而已
    ，並非立於相繼運送人地位，自不得適用民法第六百三十七條之連帶責任規定。
    再被告台灣德信公司既僅為承攬運送人，且其選定之實際運送人鐵行渣華公司，
    乃一國際知名、聲譽卓著之運送人，自難認被告德信公司對於此一選定有何怠於
    注意而可歸責之情形。縱使倉儲業者對貨物之處置有過失，惟由於倉儲業者係由
    實際運送人而非承攬運送人選定，承攬運送人指示託運人將系爭貨物送至倉儲業
    者處僅係為配合運送人之運送作業，且倉儲業者處理運送貨物係屬與運送有關之
    事項，並非承攬運送人所能掌握，故不論本件倉儲業者有無過失，承攬運送人即
    被告台灣德信公司均無需負擔損害賠償責任等語為辯。被告鐵行渣華公司則以：
    被告鐵行渣華公司乃基於其與被告台灣德信公司間之運送契約而收受、運送系爭
    貨物，與原告間並無契約關係存在。又原告與被告德信公司所成立之承攬運送契
    約係採ＣＦＳ貨櫃裝載方式，乃託運人自行僱用他人，將託運貨物送到船方在出
    口地之貨櫃場，交由貨櫃場管理人員，將數個（或一個）託運人的貨物併裝於同
    一貨櫃，運往目的地之方式，本件既係由原告即託運人自行將貨物送至貨櫃場，
    原告主張另成立陸上運送契約云云，顯屬無據。況系爭貨物受損乃象神颱風所導
    致，該颱風係數十年來襲擊基隆及汐止地區最嚴重之颱風，此次災害實為人力所
    不能抗拒，被告鐵行渣華公司與德信公司均無須就此不可抗力之事由負責。再者
    ，依民法第六百三十八條規定運送物毀損之損害賠償範圍，應依運送物「交付時
    目的地價值」為限，原告請求以貨物之離岸價格作為貨物價值、及公證費用、通
    關費用等計算之損失，即屬依法無據等語為辯。被告新隆公司則以：本件象神颱
    風造成之災害確屬天災不可抗力，且被告已採取所有必要之防災措施，善盡管理
    人之注意義務，然因該颱風風大雨驟，非人力所得防範抗拒。又原告主張系爭貨
    物已無利用價值應非事實等語為辯。
三、兩造不爭執之事實：
  (一)原告所以將系爭貨物送至被告新隆公司之貨櫃場，係因被告德信公司通知結關日
    為（八十九年）十月三十一日、預定開航日十一月二日，貨櫃裝載條件係採ＣＦ
    Ｓ方式，有原告所提被告德信公司名義所發「裝船通知」傳真函（左上角顯示傳
    真時間為八十九年十月十八日上午九時零二分）一件附卷，且為原告及被告德信
    公司所不爭執。
  (二)系爭貨物共三十三件，已於八十九年十月三十一日下午四時五十分在新隆公司完
    成進倉手續，業據原告提出被告新隆公司出具之「海運出口貨物進倉證明」一件
    在卷，且為原告及被告新隆公司所不爭執。
四、本件兩造間之爭點，首應確認者應係原告與被告台灣德信公司、鐵行渣華公司及
    新隆公司間有無契約關係，其性質如何？就原告所有之系爭貨物應負何種義務？
  (一)按稱承攬運送人者，謂以自己之名義，為他人之計算，使運送人運送物品而受報
    酬為營業之人；又稱運送人者，謂以運送物品或旅客為營業而受運費之人，民法
    第六百六十條、六百二十二條分別定有明文。是區別承攬運送契約與運送契約之
    標準，應在於與貨主訂立契約之契約相對人是否僅欲對運送過程居間安排，抑或
    訂約時已欲實際執行運送，若在訂約時僅欲安排運送事宜，則此契約為承攬運送
    契約，貨主之契約相對人為承攬運送人；若訂約時實際負責運送之執行，則契約
    為運送契約，貨主的契約相對人為運送人。本件被告台灣德信公司並未自己實施
    運送，而係居間安排使被告鐵行渣華公司實際執行運送事務，是原告與被告台灣
    德信公司間之契約關係應屬承攬運送契約關係應可認定。至原告另主張被告台灣
    德信公司與被告鐵行渣華公司為相繼運送人，被告台灣德信公司負責陸上運送乙
    節，經查：原告與被告台灣德信公司間就貨櫃裝載條件約定為ＣＦＳ（container
    freight station之縮寫） ，依國際海上貨物運送慣例，此種方式之收貨，係由
    託運人自行僱用卡車，將貨物運至運送人之貨櫃場，經駐貨櫃場之海關關員驗關
    後，由運送人將託運人之貨物裝入貨櫃再裝船運送，參以本件證人即原告委託報
    關事務之高棟楨所稱：「流程是船公司指定貨要進哪個貨櫃廠，貨主再通知我們
    去收貨。貨是我收的。貨是貨主直接派卡車送到貨櫃廠，我再到貨櫃廠看貨拿單
    據，若無問題，就報關」（本院九十一年五月十五日言詞辯筆錄）等語，足見系
    爭貨物確係由原告自行運送至被告鐵行渣華公司指定貨櫃場，原告主張被告台灣
    德信公司為陸上運送之運送人，應與被告鐵行渣華公司依民法第六百三十七條負
    連帶責任或共同運送責任之應分擔部分，應不可採。
  (二)另查被告新隆公司所以接受原告之貨物，乃係基於其與被告鐵行渣華間之契約關
    係，而被告鐵行渣華公司復因與被告台灣德信公司間之運送契約關係，因而通知
    被告台灣德信公司將承攬之貨物送至新隆公司，再由被告台灣德信公司轉知原告
    上開訊息，是運送契約關係應存在於被告台灣德信公司、鐵行渣華公司之間，倉
    庫契約應存在於被告鐵行渣華公司、新隆公司之間，被告新隆公司則為被告鐵行
    渣華公司對被告台灣德信公司運送契約之履行輔助人，至原告雖主張與被告鐵行
    渣華公司間有運送契約關係、與被告新隆公司間有倉庫契約關係，然均為被告鐵
    行渣華公司、新隆公司所否認，原告不能舉證證明其與被告鐵行渣華公司、新隆
    公司有意思表示之合致，且被告鐵行渣華公司所以請被告新隆公司收受系爭貨物
    ，新隆公司所以收受被告鐵行渣華公司即將運送之貨物，及出具「鐵行渣華公司
    輪船事故證明單」，乃各自本於上述法律關係而為，自不能以收受貨物、出具證
    明單之事實，推論原告與被告鐵行渣華公司、新隆公司間有契約關係之合意。從
    而，原告本於運送、倉庫契約之法律關係請求被告鐵行渣華公司、新隆公司負損
    害賠償責任，應屬無據。
  (三)按「承攬運送人，對於託運物品之喪失、毀損或遲到，應負責任。但能證明其於
    物品之接收保管、運送人之選定、在目的地之交付，及其他與承攬運送有關之事
    項，未怠於注意者，不在此限」，民法第六百六十一條定有明文。本件原告與被
    告台灣德信公司間契約之性質為承攬運送契約關係既堪認定，且系爭貨物確有受
    潮毀損之事實亦為兩造所是認，茲應進一步審究者，則為被告台灣德信公司就承
    攬運送有關事項是否有怠於注意之可歸責情事，導致系爭貨物之毀損。經查：
  1.被告主張系爭貨物之毀損，係因八十九年十月底、十一月初，象神颱風侵襲台灣
    ，汐止地區淹水導致貨物受潮而毀損，核與：(1)證人即原告委託報關事務之高棟
    楨所證：「象神颱風發生後，俊華公司有要我們派人去看，颱風過後兩天，我有
    去看貨，是我單獨一個人去，貨都濕掉了，沾滿泥巴：：」（本院九十一年五月
    十五日言詞辯筆錄）等情，及(2)原告委託之永霖公證有限公司所出具之公證報告
    所載：「本公司受委託後，即會同出口商代表郭隆基先生及其報關行代表高先生
    於民國八十九年十一月六日至出險所在地（新隆貨櫃場）位於台北縣汐止市針對
    此出險貨品因十月三十一日象神颱風侵襲造成貨櫃場積水導致本批貨物受損程度
    進行公證／檢驗事宜。當我們抵達出險現場進行檢驗時，發現一片雜亂，滿地污
    泥淤積，顯然有遭受颱風侵襲造成淹水之事實。經尋找到檢驗共計三十三件，其
    外包裝很明顯皆受到嚴重之污泥污染及泡水情形致外包裝有嚴重破損，所有的內
    品皆已外露且遭到污泥之污染及有泡水情形、貨品受損嚴重：：」等情均相吻合
    ，是依象神颱風影響台灣之時間、程度（詳後）及系受損情形判斷，系爭貨物之
    毀損確係象神颱風所導致應可認定，原告主張貨物毀損「是否颱風造成已值懷疑
    ，應係其未善加保存之故」云云，應無可採。
　2.中央氣象局就象神颱風（中央氣象局八十九年度編號第二十號颱風），係於八十
　　九年十月三十日二十時十五分發布颱風警報第一報，強度為「中度颱風」，「警
    戒區域及事項」欄載明：「巴士海峽、東沙島海面、台灣東南部海面及台灣海峽
    南部航行作業船隻應加戒備」，其後於同日二十三時十五分發布第二報仍為海上
    颱風警報，嗣陸續於同月三十一日凌晨二時四十五分、清晨五時三十分、上午八
    時四十分、十一時十五分、十四時十五分發布海上路上颱風警報第二、三、四、
    五、六、七報，第七報「警戒區域及事項」欄載明：「陸上：恆春半島、屏東、
    台東、花蓮、綠島、蘭嶼及宜蘭地區應加戒備，並防豪雨及強風。高雄及台南地
    區亦應戒備」，而當時所預測之未來二十四小時中心位置（即八十九年十一月一
    日之預測位置），暴風圈及警戒區域仍不包括北部地區陸地，迄八十九年十月三
    十一日十七時三十五分所發布之第八報，始針對台灣北部發布陸上颱風警報，「
    警戒區域及事項」欄載明：「陸上：台灣各地區、綠島、蘭嶼及澎湖地區應嚴加
    戒備，並防豪雨及強風」等情，有中央氣象局九十一年五月六日中象參字第九一
    ○二○一○號函及所附警報資料（第一報、第八報）及被告台灣德信公司、鐵行
    渣華公司所提颱風警報資料（第一報至第七報）附卷可稽。查系爭貨物應於八十
    九年十月三十一日完成結關手續，始能於同年十一月二日依預定期日（原告與被
    告台灣德信公司間約定之期日）開航，而迄八十九年十月三十一日下午四時五十
    分完成進倉時間止，中央氣象局仍未針對北部地區發布警報，是依上開情事，被
    告新隆公司於收受系爭貨物當時，對被告鐵行渣華公司並無任何免除給付義務（
    提供鐵行渣華公司直接或間接指定之人貨物推放及保管）之理由，其依約收受系
    爭貨物，自難謂有何過失。至中央氣象局雖於發布海上颱風警報第一報雖於附註
    欄載明：「受到第二十號颱風外圍環流及封面雙重影響、東半部地區及恆春半島
    有局部性豪雨發生，尤其山區應慎防坍方、落石、土石流及山洪爆發，河川下游
    應防河水暴漲，並避免到山區或海邊活動」，然上開附註並未於警報中說明可能
    之雨量，且中央氣象局針對局部地區發佈豪雨特報之機會非少，被告新隆公司實
    無從由該等資料判斷是否該貨櫃場所得負荷，更難以其獲知此一訊息而仍收受貨
    物係有何過失。又被告新隆公司所以收受貨物，乃係本於其與被告鐵行渣華間之
    契約關係，與原告間則無任何契約關係已如前述，被告新隆公司縱對被告鐵行渣
    華公司亦僅需負善良管理人之注意（民法第六百十四條準用同法第五百九十條後
    段），如有主張注意義務提高者，自應就契約當事人另有合意負舉證之責，原告
    僅以被告新隆公司於前開時點收貨物，即認定被告新隆公司承諾就颱風之不可抗
    力事由亦願負責，洵無可採。
  3.依中央氣象局前揭函覆，象神颱風發生之前，曾造成北部地區水災之颱風有五次
    ，分別為七十六年之琳恩颱風、八十五年之賀伯颱風、八十六年之溫泥颱風，及
    八十七年之瑞伯及芭比絲颱風，汐止一帶之五指山自動雨量站所測得之雨量由三
    百二十六公釐至四百八十二公釐不等，而八十九年所發生之象神颱風，前開雨量
    站所測得之雨量則高達六百七十九公釐，為七十六年至八十九年雨量最大的颱風
    ，查象神颱風確造成汐止地區極為嚴重之災情，此為眾所週知之事實，另參以被
    告新隆公司於臺灣臺北地方法院九十年度重訴字第九五一號民事事件所提相關報
    載資料可知，象神颱風於短時間內帶來鉅量之雨水，達一百五十年頻率導致基隆
    河水位暴漲，河水迅速氾濫，淹沒基隆河沿岸地區，其中尤以汐止地區洪水來勢
    最凶猛快速，汐止市區淹水最高達兩層樓，超過三公尺半，五千民宅泡水中，共
    有四十四人溺斃，居民之財產、設備及汽車在短短數小時內全部沒頂，損失無法
    估計，除一般居民及警察機關、市公所外，甚至連專職颱風救災之政府單位亦無
    法預知象神颱風之水患所可能造成之損害，致該防颱中心亦遭洪水淹沒而須另遷
    宏碁大樓高處，被告新隆公司之貨櫃場淹水達二百五十公分，倉庫內及貨櫃貨物
    全部進水等節，有被告新隆公司所提臺灣臺北地方法院九十年度重訴字第九五一
    號民事判決一件、八十九年十一月一日所拍攝貨櫃場現場照片及台北縣汐止市樟
    樹里辦公處出具之受災情形證明書附卷可稽，足見以中央氣象局所發布之上揭概
    略性預測資料，實難令人評估象神颱風所可能導致之災情並加以預先防範，至驟
    雨降臨後，短時間汐止地區一片汪洋，亦難期待有何有效之避免損害作為。另原
    告所稱被告未設置沙包、堵水板障乙節，然如前述，以象神颱風洪水之急、災情
    之嚴重及貨櫃場現場狀況，亦無證據證證明上開防範措施就貨櫃場言係屬適當，
    且足以避免系爭貨物之損失，自難執此主張被告有過失，及此一過失與被告之損
    害間有何因果關係。
  4.查被告台灣德信公司為履行與原告間之承攬運送契約而選任被告鐵行渣華公司為
    運送人，被告鐵行渣華公司則以被告新隆公司為其履行輔助人，被告既已證明系
    爭貨物之毀損係出於颱風之不可抗力事由所導致，與運送人之選任或承攬運送有
    關之事項是否怠於注意並無因果關係，是原告本於與被告台灣德信公司間之契約
    關係，請求被告負損害賠償責任，亦屬無據。
五、又原告另本於侵權行為法律關係請求被告新隆公司負損害賠償責任，惟如前所述
    ，被告新隆公司就系爭貨物之保管並無故意或過失之主觀可歸責事由，系爭貨物
    之損害係出於不可抗力之天災所導致，是原告此部分之請求，亦屬無據。
六、綜上所述，原告本於運送契約法律關係，請求被告台灣德信公司、鐵行渣華公司
    負債務不履行損害賠償責任，另本於倉庫契約及侵權行為法律關係，請求被告新
    隆公司負損害賠償，均為無理由，應予駁回，其假執行之聲請，亦因而失所附麗
    ，不應准許。
七、本件事證已臻明確，兩造其餘主張陳述及所提證據，經審酌與本院前揭判斷不生
    影響，均無庸再予論述，附此敘明。
據上論結，原告之訴為無理由，依民事訴訟法第七十八條判決如主文。
中　　　華　　　民　　　國　　九十一　　年　　　九　　月　 　 十六　 　 日
                                        臺灣士林地方法院民事第二庭
~B法　　　官　王本源
右為正本係照原本作成。
如對本判決上訴須於判決送達後廿日內向本院提出上訴狀。
中　　　華　　　民　　　國　　九十一　　年　　　九　　月　　　二十　　　日
~B法院書記官　翁禎謙
